【裁判字號】    94,親,93
【裁判日期】    950323
【裁判案由】    確認親子關係存在
【裁判全文】
臺灣士林地方法院民事判決                94年度親字第93號
原      告  甲○○
法定代理人  乙○○
複代理人    宋忠興律師
被      告  丙○○
訴訟代理人  歐宇倫律師
複代理人    廖于清律師
上列當事人間請求確認親子關係存在事件，本院於民國95年3月9
日言詞辯論終結，判決如下：
    主      文
確認原告甲○○與被告丙○○親子關係存在。
訴訟費用由被告負擔。
    事實及理由
一、原告起訴主張略以：原告甲○○之母乙○○與被告丙○○自
    民國83年起同居長達4 年，87年7 月被告返家後，仍繼續與
    乙○○有交往、同居及發生性行為之事實，原告之母因而於
    88年6 月間懷孕，並於89年3 月9 日在臺北縣新莊市天給婦
    產科剖腹產下原告。原告出生當天，被告不僅全程陪伴，更
    以原告家屬身分於手術同意書上簽名。原告出生後，被告旋
    即購買除濕機、耳溫槍、尿布、濕紙巾及棉花棒等用品予原
    告使用，住院調養期間對原告照料有加，並有親自餵奶照料
    原告之事實。雖被告藉詞工作繁忙，開始疏離原告，復於同
    年7 、8 月間要求與原告母親分手，但仍偶有偕原告至遊樂
    場遊玩，並贈原告削鉛筆機等文具使用；況自原告出生後，
    被告已多次向原告親友表達認領原告之表示，承認原告係被
    告所生之子，更於原告、原告親友前表示伊係原告之父親，
    凡此均足可見被告已有撫育原告之事實，應可視為認領。然
    被告雖承認原告係其子女，卻始終不願至戶政機關辦理認領
    登記，嗣後更表明不願撫養原告，可見原告之私法上地位與
    身分關係仍處於不安之狀態，而此不安之狀態可透過本案判
    決除去，故原告乃提起本件訴訟，以確認原告確係被告丙○○之子，並聲明如下：(1)確認原告甲○○與被告丙○○親子
    關係存在。(2)訴訟費用由被告負擔等語。
二、被告方面則以：被告對其曾在原告出生之剖腹生產手術同意
    書簽名，並有原告起訴主張所稱照料原告、購買物品予原告
    使用、攜原告至遊樂場遊玩之事實均不爭執，但對此事實是
    否構成認領之法律要件有爭執云云，資為答辯。
三、按非婚生子女經其生父認領者，視為婚生子女，其經生父撫
    育者，視為認領，民法第1065條第1 項定有明文。次按「確
    認法律關係之訴，非原告有即受確認判決之法律上利益者，
    不得提起之」，民事訴訟法第247 條第1 項前段定有明文。
    查本件原告起訴主張原告已因視為認領而取得婚生子女之身
    分，惟被告拒不辦理認領登記手續，兩造間之親子關係有無
    即不明確，致原告處於不安定之法律地位，在私法上有受侵
    害之危險，而此不確定之法律地位及危險狀態，法院得以判
    決除去之，自應認原告有即受確認判決之法律上利益，是原
    告提起本件訴訟，核與上開規定相符，應予准許，先予敘明
    。
四、原告主張被告為其親生父親，被告曾在原告出生之剖腹生產
    手術同意書簽名，在原告出生後亦有撫育之事實，業據原告
    提出天給婦產科診所89年3 月9 日手術同意書、被告餵哺原
    告之照片2 幀為證，本院為確認渠等間之親子血緣關係，囑
    託法務部調查局就原告、被告間進行血緣鑑定，經該局以人
    類遺傳因子DNA 、STR 式型別鑑定法、累積親子關係指數
    CPI 值驗算法檢驗，其鑑定結果認：「依據遺傳法則，甲○○DNA 型別與丙○○之各項相對應型別均無矛盾，經其CPI
    值為5,311,668 以上，因此認為甲○○與丙○○間極可能（
    機率99.99%以上）存在一親等血緣關係，即丙○○極可能為
    甲○○之生父。」等語，有該局95年2 月9 日調科肆字第
    09500058150 號鑑定通知書等為證，堪認原告甲○○乃訴外
    人乙○○自被告丙○○受胎所生之子，原告與被告間具有自
    然血緣關係。
五、被告對上開鑑定結果雖不爭執，惟以原告所提出其出生後曾
    得被告照顧之事實並不構成認領之法律要件云云置辯，按非
    婚生子女經生父認領者，視為婚生子女，其經生父撫育者，
    視為認領，民法第1065條第1 項定有明文。是原告雖係被告
    之非婚生子女，但被告既曾在剖腹產下原告之外科手術同意
    書上簽名捺印，亦不爭執曾有前開照顧原告、購買物品予原
    告使用、攜原告至遊樂場遊玩之行為，自已構成對原告撫育
    ，視為認領之事實，被告徒以錯誤之主觀認知，認上開行為
    並未構成認領之法律要件，即屬無據。原告甲○○雖為丙○○之非婚生子女，然既有其生父即被告丙○○對其為撫育之
    事實，依民法第1065條第1 項規定，即應視為婚生子女。從
    而，原告訴請確認其與被告丙○○之親子關係存在，即屬有
    據，應予准許。
六、因本案事證已臻明確，兩造其餘主張陳述及所提之證據，均
    毋庸再予審酌，附此敘明。
七、據上論結，本件原告之訴為有理由，依民事訴訟法第78條，
    判決如主文。
中    華    民    國    95    年    3     月    23    日
                  家事法庭  法  官  李昆霖
以上正本證明與原本無異。
如對本判決上訴，應於判決送達後20日向本院提出上訴狀。
中    華    民    國    95    年    3     月    23    日
                            書記官  李佳穎


司法院資訊處製作；財團法人民間司法改革基金會備份。
